臺灣新北地方法院刑事判決
111年度金訴字第184號
公  訴  人  臺灣新北地方檢察署檢察官
被      告  白蹕齊




            趙國慶



上列被告等因違反洗錢防制法等案件，經檢察官提起公訴（110 
年度偵字第10593號），因被告等於準備程式中就被訴事實為有
罪之陳述，本院合議庭裁定由受命法官獨任進行簡式審判程式，
判決如下：
    主  文
白蹕齊犯三人以上共同冒用政府機關及公務員名義詐欺取財罪，
處有期徒刑壹年參月。偽造之「臺灣臺北地方法院印」公印文、
「檢察官黃敏昌」印文各壹枚均沒收；未扣案之犯罪所得新臺幣
壹萬元沒收，於全部或一部不能沒收或不宜執行沒收時，追徵其
價額。
趙國慶犯三人以上共同冒用政府機關及公務員名義詐欺取財罪，
處有期徒刑壹年壹月。偽造之「臺灣臺北地方法院印」公印文、
「檢察官黃敏昌」印文各壹枚均沒收。
    事實及理由
一、本件犯罪事實及證據，除下列事項應予更正、補充外，餘均
    引用附件即檢察官起訴書之記載：
　㈠犯罪事實欄一、第4至6行「基於三人以上共同冒用政府機關
    及公務員名義詐欺取財、行使偽造公文書及隱匿詐欺犯罪所
    得而洗錢之犯意聯絡」，應予更正補充為「基於三人以上共
    同冒用政府機關及公務員名義犯詐欺取財、以不正方法由自
    動付款設備取得他人之物、行使偽造公文書及隱匿詐欺所得
    去向之洗錢之犯意聯絡」。
　㈡犯罪事實欄一、倒數第10至11行「於如附表所示之時間，至
    如附表所示之地點」，應予補充為「於如附表所示之時間，
    至如附表所示之地點，未經許錦波授權同意，插入許錦波中
    華郵政帳戶金融卡，並輸入密碼，佯以係有正當權源持卡人
    之不正方法，致使自動櫃員機設備辨識系統對於真正持卡人
    之判別陷於錯誤，誤認係許錦波本人或其所授權之人前來提
    領現金」。
　㈢補充「被告白蹕齊、趙國慶於本院準備程序及審理中之自白
    」為證據。
二、論罪科刑：
　㈠核被告白蹕齊、趙國慶所為，均係犯刑法第339條之4第1項第
    1款、第2款之三人以上共同冒用政府機關及公務員名義詐欺
    取財罪、刑法第339條之2第1項之以不正方法由自動付款設
    備取得他人之物罪、刑法第216條、第211條行使偽造公文書
    罪、洗錢防制法第14條第1項一般洗錢罪。
　㈡又共同實施犯罪行為之人，在合同意思範圍以內，各自分擔
    犯罪行為之一部，相互利用他人之行為，以達其犯罪之目的
    者，即應對於全部所發生之結果，共同負責；又共同正犯之
    成立，祇須具有犯意之聯絡及行為之分擔，既不問犯罪動機
    起於何人，亦不必每一階段犯行，均須參與（最高法院28年
    上字第3110號、34年上字第862號判例意旨參照）。又共同
    正犯之意思聯絡，原不以數人間直接發生者為限，若有間接
    之聯絡者，亦包括在內，如甲分別邀約乙、丙犯罪，雖乙、
    丙間彼此並無直接之聯絡，亦無礙於其為共同正犯之成立（
    最高法院77年台上字第2135號判例意旨參照）。是以，行為
    人參與構成要件行為之實施，並不以參與構成犯罪事實之全
    部或始終參與為必要，即使僅參與構成犯罪事實之一部分，
    或僅參與某一階段之行為，亦足以成立共同正犯。查本案被
    告白蹕齊、趙國慶雖未自始至終參與各階段之犯行，被告白
    蹕齊參與詐欺集團運作中面交及提領詐欺款項之車手工作，
    被告趙國慶僅參與監控車手之工作，惟其等本可預見詐欺集
    團之運作模式，皆明知詐欺集團係先向被害人施以詐術後，
    再指示車手即被告白蹕齊出面向被害人收取金融卡等帳戶資
    料及持提款卡提領被害人金融帳戶內款項，藉以取得被害人
    財物，再層轉予不詳姓名年籍之集團分子，俱以自己犯罪之
    意思，加入該詐欺集團，並分擔上開工作，堪認係在合同意
    思範圍內，各自分擔犯罪行為之一部，並相互利用他人之行
    為，共同達成不法所有之詐欺取財犯罪目的，再從中獲取利
    潤、賺取報酬，是其等與其他成員所共組之詐欺集團，係在
    共同犯罪意思之聯絡下，相互分工，而參與上揭犯行，自應
    就其他詐欺集團成員實行之行為，共同負責。其等雖僅直接
    與部分詐欺集團成員「黃世富」及其他不詳成員謀議聯繫，
    揆諸上揭說明，仍應就所參與犯行，對於全部所發生之結果
    ，共同負責。是被告白蹕齊、趙國慶與詐騙集團其他成員間
    ，均有犯意聯絡及行為分擔，皆應論以共同正犯。
  ㈢被告白蹕齊於本案多次由自動櫃員機領款犯行，係在密切接
    近之時間實行，侵害相同被害人之同一法益，該等行為間之
    獨立性極為薄弱，依一般社會觀念難以強行分離，顯各係基
    於單一犯意接續所為，侵害單一法益，應包括於一行為予以
    評價，為接續犯，應論以一罪。被告二人及所屬詐欺集團成
    員於交付被害人之偽造「臺北地檢署公證科收據」上偽造「
    臺灣臺北地方法院印」公印文（經詳核所蓋印文確實為「臺
    灣臺北地方『法院』印」）、「檢察官黃敏昌」印文之行為，
    屬偽造公文書之部分行為，另偽造公文書後持以行使，其偽
    造之低度行為復為行使之高度行為所吸收，均不另論罪。
　㈣被告白蹕齊、趙國慶與該詐欺集團成員就本案所犯三人以上
    共同冒用政府機關及公務員名義詐欺取財、以不正方法由自
    動付款設備取得他人之物、行使偽造公文書及一般洗錢罪，
    有實行行為局部同一、目的單一之情形，為想像競合犯，應
    依刑法第55條規定，從一重之三人以上共同冒用政府機關及
    公務員名義詐欺取財罪處斷。又起訴書雖漏論以不正方法由
    自動付款設備取得他人之物罪，惟上開部分與起訴論罪之犯
    行具有想像競合犯之裁判上一罪關係，且經本院於審理時諭
    知被告二人所涉犯行包含上述罪名，無礙於被告二人訴訟防
    禦權之行使，本院自得併予審酌，特此敘明。
　㈤爰審酌被告白蹕齊、趙國慶並非無謀生能力，不思以正途賺
    取所需，竟貪圖可輕鬆得手之不法利益，而加入本案詐欺集
    團，並配合「黃世富」及詐欺集團上游成員之指示，被告白
    蹕齊擔任面交及提領詐欺款項之車手工作，被告趙國慶擔任
    監控車手之工作，而共同參與本案詐欺取財犯行並製造犯罪
    金流斷點、掩飾或隱匿特定犯罪所得去向，致使被害人難以
    追回遭詐欺金額，亦增加檢警機關追查詐欺集團其他犯罪成
    員之困難度，並影響社會治安及金融交易秩序，嚴重危害社
    會治安及財產交易安全，所為實值非難；惟念及被告白蹕齊
    、趙國慶於詐欺集團中之角色均非犯罪主導者，但配合詐欺
    集團之指示，共同遂行詐騙他人財物之犯行，亦非可取，復
    考量其等均能坦承犯行，尚有悔意；兼衡其二人犯罪之動機
    、目的、手段，於本院審理時自陳之教育程度、家庭生活經
    濟狀況（見本院卷第103頁），暨被告二人於本案犯行實際
    參與分工之程度等一切情狀，分別量處如主文第一項、第二
    項所示之刑。
三、沒收：
  ㈠按偽造之印章、印文或署押，不問屬於犯人與否，沒收之，
    刑法第219 條定有明文。此外，被告偽造之書類，既已交付
    於被害人收受，則該物非屬被告所有，除偽造書類上偽造之
    印文、署押，應依刑法第219 條予以沒收外，依同法第38條
　　第3 項之規定，即不得再對各該書類諭知沒收（最高法院43
    年台上字第747號判例意旨參照）。扣案之偽造「臺北地檢
    署公證科收據」公文書1 紙（見偵字第10593號卷第29頁）
    ，已交付被害人許錦波收執，而非屬被告二人或所屬詐欺集
    團共同正犯所有，又非屬違禁物，爰不予宣告沒收；惟其上
    偽造之「臺灣臺北地方法院印」公印文、「檢察官黃敏昌」
    印文，仍應依刑法第219條之規定，不問屬於犯人與否，沒
    收之。
　㈡犯罪所得部分：
    被告白蹕齊於偵查中供稱：我本案獲得約新臺幣（下同）1
    萬多元之報酬，（見偵字第10593號卷第141頁），且於本院
    告以起訴書所載犯罪事實（記載被告白蹕齊自所領取之贓款
    中取走約1萬元為其報酬），供陳：我承認檢察官所起訴全
    部犯罪事實（見本院卷第92頁），而就其本案取得報酬約1
    萬元部分未表示反對或不同意見，堪認被告白蹕齊本案犯罪
    所得為1萬元，且未據扣案，應依刑法第38條之1第1項前段
    規定諭知沒收，並依同條第3 項規定，於全部或一部不能沒
    收或不宜執行沒收時，追徵其價額。另被告趙國慶陳稱於本
    案並未取得報酬等語（見偵字第10593號卷第15頁），且卷
    內亦無其他證據足認被告趙國慶已取得報酬，是被告趙國慶
    本案犯行自無犯罪所得可供沒收。
據上論斷，應依刑事訴訟法第273 條之1 第1 項、第299 條第1
項前段、第310 條之2 、第454 條（本案採判決精簡原則，僅引
述程序法條），判決如主文。 
本案經檢察官林蔚宣偵查起訴，由檢察官江佩蓉到庭執行職務。
中    華    民    國    111    年   4    月    28     日
                  刑事第十七庭    法  官  黃俊雯
以上正本證明與原本無異
如不服本判決，應於判決送達後20日內敘明上訴理由，向本院提
出上訴狀 (應附繕本) ，上訴於臺灣高等法院。其未敘述上訴理
由者，應於上訴期間屆滿後20日內向本院補提理由書「切勿逕送
上級法院」。
                                  書記官  游斯涵
中　　華　　民　　國　　111 　年　　5 　　月　　3 　　日
附錄論罪科刑法條全文：
中華民國刑法第216條
行使第210條至第215條之文書者，依偽造、變造文書或登載不實
事項或使登載不實事項之規定處斷。
　
中華民國刑法第211條
偽造、變造公文書，足以生損害於公眾或他人者，處1年以上7年
以下有期徒刑。

中華民國刑法第339條之4
犯第339 條詐欺罪而有下列情形之一者，處1年以上7年以下有期
徒刑，得併科1百萬元以下罰金：
一、冒用政府機關或公務員名義犯之。
二、三人以上共同犯之。
三、以廣播電視、電子通訊、網際網路或其他媒體等傳播工具，
    對公眾散布而犯之。
前項之未遂犯罰之。

中華民國刑法第339條之2
意圖為自己或第三人不法之所有，以不正方法由自動付款設備取
得他人之物者，處3年以下有期徒刑、拘役或30萬元以下罰金。
以前項方法得財產上不法之利益或使第三人得之者，亦同。
前二項之未遂犯罰之。

洗錢防制法第14條
有第2條各款所列洗錢行為者，處7 年以下有期徒刑，併科新臺
幣5 百萬元以下罰金。前項之未遂犯罰之。
前二項情形，不得科以超過其特定犯罪所定最重本刑之刑。